臺灣桃園地方法院交通事件裁定　　96年度交聲字第400號
原處分機關　交通部公路總局新竹區監理所桃園監理站
異　議　人
即受處分人　甲○○
上列受處分人因違反道路交通管理處罰條例聲明異議案件，對於
交通部公路總局新竹區監理所桃園監理站於民國96年6 月14日所
為之處分（原處分案號：桃監裁罰字第裁52-B00000000號），聲
明異議，本院裁定如下：
    主  文
原處分撤銷。
甲○○機車駕駛人，駕駛執照業經註銷仍駕駛機器腳踏車，處罰
鍰新臺幣壹萬貳仟元，並扣繳駕駛執照。
    理  由
一、原處分意旨略以：異議人即受處分人甲○○於民國95年4 月
    30日上午7 時40分許，駕駛車牌號碼K33-550 號重型機車，
    ，行經高雄市○○路、光華路口，為高雄市政府警察局交通
    警察大隊第五分隊員警查獲使用註銷駕駛執照（駕駛執照註
    銷期間為95年4 月9 日至96年4 月8 日）駕駛車輛而逕行舉
    發，嗣交通部公路總局新竹區監理所桃園監理站以異議人有
    前開違規情事，依道路交通管理處罰條例第21條第1 項第6
    款之規定，裁處異議人罰鍰新臺幣（下同）12,000元等語。
二、異議意旨略以：伊於94年4 月22日更換新駕照，駕照有效日
    期至99年11月5 日止，並非蓄意使用過期駕駛執照，為此聲
    明異議等語。
三、按行為後法律或自治條例有變更者，適用行政機關最初裁處
    時之法律或自治條例。但裁處前之法律或自治條例有利於受
    處罰者，適用最有利於受處罰者之規定，行政罰法第5 條就
    此定有明文，亦即於行為人行為後，行政罰之法律或自治條
    例有變更者，係採從新從輕原則。查本件違規行為發生後，
    道路交通管理處罰條例業於94年12月28日修正公布，並於95
    年7 月1 日施行，修正前道路交通管理處罰條例第21條第1
    項第6 款規定：「汽車駕駛人，使用註銷之駕駛執照駕駛小
    型車或機器腳踏車者，處新臺幣6,000 元以上12,000元以下
    罰鍰，並當場禁止其駕駛及扣留其車輛牌照」，修正前同條
    例第21條第4 項前段並規定：「第1 項第5 款、第6 款之駕
    駛執照，均應扣繳之」之處罰規定，修正後將原第1 項第6
    款規定移列為第4 款，並修正內容為：「汽車駕駛人，駕駛
    執照業經吊銷、註銷仍駕駛小型車或機器腳踏車者，處新臺
    幣6,000 元以上12,000元以下罰鍰，並當場禁止其駕駛」，
    修正後同條例第21條第4 項前段另規定：「第1 項第3 款、
    第4 款之駕駛執照，均應扣繳之」。經比較新舊法之規定，
    係將修正前21條第6 款移至修正後第4 款，其處罰行為之構
    成要件實質上並未修正，僅屬款次之調整及構成要件用語之
    明文化，惟修正前該條項之處罰規定另須「扣留其車輛牌照
    」，顯係修正後之條文較有利於行為人，依前述從新從輕原
    則，自應適用修正後之上揭法律規定裁處，合先敘明。
四、經查：
  (一)按處理違反道路交通管理事件，有關文書送達之程序，準用
    行政程序法送達之規定，違反道路交通管理事件統一裁罰基
    準及處理細則第5 條定有明文。次按行政程序法中對於文書
    送達，於應受送達人之住居所、事務所或營業所為之；於應
    送達處所不獲會晤應受送達人時，得將文書付與有辨別事理
    能力之同居人、受僱人或應送達處所之接收郵件人員，行政
    程序法第72條第1 項、第73條第1 項分別定有明文。
  (二)異議人前於94年11月8 日21時15分許，因持逾期駕駛執照駕
    車，行經臺東市中華大橋南端，經臺東縣政府警察局交通隊
    以其違反道路交通管理處罰條例第22條第1 項第6 款予以舉
    發，並填製東警交字第T00000000 號違反道路交通管理事件
    通知單，註明到案期限為94年11月2 日，並將前開通知單當
    場交予異議人簽收，，異議人未於前開到案期限內到案，經
    舉發機關移送交通部公路總局新竹區監理所桃園監理站（下
    稱桃園監理站），桃園監理站乃於95年2 月22日以桃監裁罰
    字第裁52-T00000000違反道路交通管理事件裁決書裁處異議
    人罰鍰3,600 元，前開罰鍰限於95年3 月24日前繳納；逾期
    不繳納則：(一)自95年3 月25日起易處吊扣駕駛執照3 個月，
    並限於95年4 月8 日前繳送。(二)95年4 月8 日年前未繳送駕
    駛執照者，自95年4 月9 日起易處吊銷，並逕行註銷駕駛執
    照。(三)前開駕駛執照吊（註）銷後，自95年4 月9 日起1 年
    內不得重新考領駕駛執照。前開裁決書於95年2 月24日郵寄
    至異議人住所桃園縣桃園市○○路90之4 號，因不獲會晤應
    受送達人時，得將之付與有辨別事理能力之人即異議人之姊
    楊麗姿收受，此有前開通知單、異議人當時所持駕駛執照影
    本、裁決查詢報表、中華民國掛號郵件收件回執聯影本、桃
    園監理站機車駕駛人資料各1 份在卷可按。此次交通違規事
    件，員警業已當場填製通知書交付予異議人，異議人當知悉
    該等違規事件，本應於所定到案期限內到案，然其竟未為之
    ，復經桃園監理站裁決後，將裁決書合法送達予異議人，異
    議人亦應知悉前開裁決內容，苟異議人對前開裁決有何異議
    ，自當於法定期限內依法異議，若無異議，即應依限繳納罰
    鍰，詎異議人均未為之，桃園監理站因而以異議人未於期限
    內繳交罰鍰，亦未繳送駕駛執照，而於95年4 月9 日起將罰
    鍰易處吊銷駕駛執照，均依法有據，而前開處分亦已由裁決
    書告知異議人，異議人自難諉為不知。異議人辯稱不知駕駛
    執照業經註銷一節，顯無可採。
  (三)綜上所述，異議人所持之駕駛執照業經監理機關註銷，其註
    銷期間為95年4 月9 日至96年4 月8 日，異議人於本案95年
    4 月30日為警查獲時，其駕駛執照業經註銷，異議人前開違
    規事實堪以認定。
五、綜上所述，異議人違規事實明確，應依修正後道路交通管理
    處罰條例第21條第1 項第4 款規定處以異議人罰鍰12,000元
    ，原處分機關誤以修正前道路交通管理處罰條例第21條第1
    項第6 款規定處以異議人罰鍰12,000元，自有未合，是本件
    異議雖無理由，然原處分既有違法之處，即屬不能維持，仍
    應由本院將原處分撤銷並自為裁定如主文第2 項所示。
據上論斷，應依道路交通管理處罰條例第87條第2 項、道路交通
案件處理辦法第19條，裁定如主文。
中　　華　　民　　國　　96　　年　　9 　　月　　7 　　日
                  交通法庭  法　官　何燕蓉
以上正本證明與原本無異。
如不服本裁定，應於裁定送達後5 日內向本院提出抗告狀。
　　　　　　　　　　　　　　書記官　許弘樺
中　　華　　民　　國　　96　　年　　9 　　月　　19　　日
